【裁判字號】    98,訴,859
【裁判日期】    990115
【裁判案由】    減少價金
【裁判全文】
臺灣士林地方法院民事判決               98年度訴字第859號
原      告  乙○○
訴訟代理人  詹德柱律師
被      告  甲○○
上列當事人間減少價金事件，本院於民國98年12月30日言詞辯論
終結，判決如下：
    主  文
被告應給付原告新臺幣壹佰伍拾萬陸仟玖佰肆拾玖元，及自民
國九十八年七月十四日起至清償日止按年息百分之五計算之利息
。
原告其餘之訴駁回。
訴訟費用由被告負擔百分之五十五，餘由原告負擔。
本判決原告第一項於原告以新臺幣伍拾壹萬元為被告供擔保後，
得假執行；但被告如以新臺幣壹佰伍拾萬陸仟玖佰肆拾玖元為
原告供擔保，或將上開金額提存後，得免為假執行。
原告其餘假執行之聲請駁回。
    事實及理由
一、原告起訴主張：兩造於民國97年10月14日簽定不動產買賣合
    約書（下稱：系爭買賣合約），約定由原告以新臺幣（下同
    ）1,333 萬元，向被告購買如附表所示之建物（下稱：系爭
    建物）及其基地應有部分，並以原告之配偶戴凡勝為登記名
    義人，辦理所有權移轉登記完畢，於97年11月20日交付房屋
    屋。詎其後原告旋即發現系爭建物之主臥室、浴室、陽台等
    多處有滲漏水及壁癌現象。經原告委請工程顧問有限公司勘
    查結果，確認存有上開瑕疵，乃於97年12月3 日以存證信函
    告知被告，惟未獲置理。原告復於98年2 月19日委請SGS 臺
    灣檢驗科技股份有限公司鑑定，發現系爭建物混凝土檢體中
    每立方公尺之氯離子含量於客廳樑為0.599kg 、客廳柱0.64
    7kg 、右一房樑為0.721kg ，為習稱之海砂屋。系爭建物係
    於74年9 月5 日建築完成，依系爭買賣合約第16條2 項第2
    款約定，系爭建物已超過87年6 月24日以前之標準值即氯離
    子含量每立方公尺0.6kg 之規定，原告依約得解除本件買賣
    契約。惟原告又於98年3 月5 日委請土木技師為結構安全之
    檢驗，鑑定結果認系爭建物目前仍屬安全狀態，而被告曾於
    系爭買賣合約保證無滲漏水情形，顯見有惡意欺瞞之情事。
    為此，依民法第359 條規定，請求按買賣契約總價減少2 成
    價金即266 萬6,000 元。另系爭建物存有瑕疵，欠缺被告保
    證之品質，原告因而支出修繕費11萬4,030 元，亦得請求減
    少此部分價金，故原告共請求減少價金278 萬30元等語。並
    聲明：(一)被告應給付原告278 萬30元，及自起訴狀繕本送達
    翌日起至清償日止，按年息5%計算之利息。(二)願供擔保請准
    宣告假執行。
二、被告則以：系爭建物屬舊式公寓建築，屋齡約20年左右，氯
    離子超過一點，屬正常現象，非必為海砂所引起。而浴室鋼
    筋外露、陽台鋼筋腐蝕，亦為中古屋存有之小瑕疵。另被告
    居住20幾年，均未曾有漏水情形，亦無修繕過，原告主張修
    繕漏水費用11萬4,030 元並非合理等語，資為抗辯。並聲明
    ：(一)原告之訴駁回。(二)如受不利判決，願供擔保請准宣告免
    為假執行。
三、兩造不爭執之事實：
  (一)兩造於97年10月14日訂立如原證一所示系爭買賣合約（臺灣
    臺北地方法院98年度審訴字第2268號卷第5-12頁，上開案卷
    下稱：北院卷），約定由原告以1,333 萬元向被告購買如附
    表所示之系爭建物及坐落之基地，被告已於97年11月20日交
    付系爭建物。
  (二)系爭建物混凝土檢體中每立方公尺之氯離子含量，於客廳樑
    為0.599kg 、客廳柱0.647kg 、右一房樑為0.721kg （北院
    卷第18頁）。
  (三)原告曾於97年12月3 日以存證信函通知被告系爭建物有滲漏
    水及壁癌現象，請被告出面協商（北院卷第15-16頁）。
  (四)系爭建物建築完成日期為74年9 月5 日（外放鑑定報告所附
    建物登記謄本）。
四、按物之出賣人對於買受人，應擔保其物依民法第373 條之規
    定危險移轉於買受人時，無滅失或減少其價值之瑕疵，亦無
    滅失或減少其通常效用或契約預定效用之瑕疵，並應擔保其
    物於危險移轉時，具有其所保證之品質；又買賣因物有瑕疵
    ，而出賣人依民法第354 條之規定，應負擔保之責者，買受
    人得解除其契約或請求減少其價金，民法第354 條第1 項本
    文、第2 項、第359 條本文分別定有明文。又系爭買賣合約
    第l6條第2 項第2 款約定：「買方得自費並指定檢測廠商，
    請求賣方配合依通例（註：主建物之樑、柱、樓板或剪力牆
    等共取3 個樣本）辦理房屋混凝土氯離子含量檢測，其檢測
    結果如全部檢測樣本平均值符合約定解約條件（即建築完成
    日期在87年6 月24日含當日以前之建物，約定為0.6kg/立方
    公尺以上；在前述期日以後者，約定為0.3kg/立方公尺以上
    ）時，除買、賣雙方另有約定外，買方得逕行解除買賣契約
    ，賣方應退還買方全部價金。」第5 款約定：「無論買方有
    無辦理放射性污染或氯離子含量檢測，賣方均應依民法負瑕
    疵擔保責任。」系爭建物係完成於74年9 月5 日，依前揭兩
    造約定，被告之真意應係擔保系爭建物於交付時（危險負擔
    移轉時），混凝土氯離子含量低於0.6kg/立方公尺之品質。
    縱原告未於簽立系爭買賣合約後即進行檢測，惟依系爭買賣
    合約第16條第2 項第5 款約定，被告仍須就約定之品質（混
    凝土氯離子含量低於0.6kg/立方公尺）負瑕疵擔保責任。
五、經查，系爭建物於原告起訴前經買賣仲介人信義房屋仲介股
    份有限公司委請材料工程實驗室，採樣系爭建物客廳樑、客
    廳柱及右一房樑試驗結果，硬固混凝土中氯離子含量分別為
    0.599kg/立方公尺、0.647kg/立方公尺、0.721kg/立方公尺
    ，有原告所提試驗報告在卷可憑（北院卷第18頁），該試驗
    結果並為被告所不爭執（本院卷第23頁背面）。是以，系爭
    建物客廳柱及右一房樑之混凝土氯離子含量，顯與前揭兩造
    約定之品質有所不符，依前揭法條規定及說明，被告自應負
    瑕疵擔保責任。雖被告另以：系爭建物氯離子超過一點，屬
    正常現象，非必為海砂所引起，而浴室鋼筋外露、陽台鋼筋
    腐蝕，亦為中古屋存有之小瑕疵等語為辯。惟查，如前所述
    ，不論系爭建物是否為習稱之海砂屋，兩造係於系爭買賣合
    約就混凝土氯離子含量為一定之品質約定，混凝土氯離子含
    量檢測結果之客觀數據既與約定不符，被告依約即應負無過
    失之擔保責任，與氯離子含量成因是否為海砂引起無涉，被
    告以前揭情詞為辯，仍無解於其應負之瑕疵擔保責任。從而
    ，原告依民法第359 條規定主張減少價金，自屬有據。
六、本件經囑請柏登不動產估價師事務所鑑定結果，認系爭建物
    於97年10月14日兩造訂立系爭買賣合約時，正常合理之市價
    為1,305 萬元，如考量系爭建物因漏水、氯離子含量偏高等
    因素，依「使用的不便利性」、「居住使用時的心理負面因
    素」、「市場競爭力降低」、「建物維修費用的增加」、「
    建物加速折舊現象」等面向考量，以積算法評估價格減損幅
    度為10.99%；另以建物成本法評估價格減損幅度為12.06%，
    再綜合上開兩項因素，評估單價減損幅度應為11.53%（鑑定
    報告15- 21頁參照），應為一客觀可採數據。是兩造間約定
    之買賣價金1,333 萬元依「買賣標的無瑕疵時價值」與「買
    賣標的有瑕疵狀態下實際價值」比例（即11.53%）調降後，
    應減少之價金應為153 萬6,949 元（計算式：00000000×11
    .53%=0000000）。原告以起訴狀為此一減少價金之意思表示
    後，於上開金額內發生形成效果，就此部分已為給付之金額
    ，自得請求返還。
七、雖原告另主張應以減少「兩成」價金即266 萬6,000 元為合
    理，並應加計支付之漏水修繕費用11萬4,030 元。惟查，原
    告所謂減少「兩成」，其依據及所憑為何，未見其舉證以實
    其說，尚非可採；至漏水部分，本院囑託鑑定人為鑑定時，
    已就此部分囑請鑑定人一併考量，鑑定報告亦確已就此斟酌
    （鑑定報告第16-21 頁），應無再行將原告支出之修繕費用
    另加計為價金減損之必要。
八、再按給付無確定期限者，債務人於債權人得請求給付時，經
    其催告而未為給付，自受催告時起，負遲延責任。其經債權
    人起訴而送達訴狀，或依督促程式送達支付命令，或為其他
    相類之行為者，與催告有同一之效力；遲延之債務，以支付
    金錢為標的者，債權人得請求依法定利率計算之遲延利息，
    民法第229 條第2 項、第233 條第1 項前段分別定有明文。
    又應付利息之債務，其利率未經約定，亦無法律可據者，週
    年利率為5%，亦為同法第203 條所明定。故而原告就前開得
    請求之153 萬6,949 元，一併請求自起訴狀繕本送達翌日即
    98年7 月14日起至清償日止，按年息5%計算之利息，亦屬有
    據。
九、從而，原告本於前揭原因事實，依兩造間買賣契約法律關係
    主張物之瑕疵擔保責任，請求返還減少之價金153 萬6,949
    元，及自98年7 月14日起至清償日止，按年息5%計算之利息
    ，為有理由，應予准許，逾此部分請求，即為無理由，應予
    駁回。
十、兩造陳明願供擔保，聲請宣告假執行或免為假執行，經核原
    告勝訴部分，合於法律規定，爰分別酌定相當之擔保金額宣
    告之；原告其餘假執行之聲請，因訴之駁回而失所依據，不
    予准許。
十一、本件事證已臻明確，其餘兩造主張、陳述暨所提之證據，
      經審酌均與本院前揭判斷不生影響，爰不一一詳予論述，
      附此敘明。
十二、據上論結，原告之訴為一部有理由，一部無理由，依民事
      訴訟法第79條、第390 條第2 項、第392 條第2 項，判決
      如主文。
中    華    民    國    99    年    1     月    15    日
                  民事第一庭  法  官  王本源
以上正本證明與原本無異。
如對本判決上訴，應於判決送達後20日內向本院提出上訴狀。
中    華    民    國    99    年    1     月    20    日
                              書記官  陳淑女
附表：
┌─┬────────────────────┬──┬────┬─────┐
│編│      土      地      坐      落        │地目│面    積│權  利    │
│  ├───┬────┬───┬───┬───┤    ├────┤          │
│號│縣  市│鄉鎮市區○  段  ○○  段│地  號│    │平方公尺│範  圍    │
├─┼───┼────┼───┼───┼───┼──┼────┼─────┤
│1 │臺北市│ 大同區 │ 雙連 │  一  │ 319  │ 建 │  442   │348/10000 │
├─┼───┼────┼───┼───┼───┼──┼────┼─────┤
│2 │臺北市│ 大同區 │ 雙連 │  一  │319-1 │ 建 │  301   │348/10000 │
└─┴───┴────┴───┴───┴───┴──┴────┴─────┘
┌─┬───┬───────┬───────┬───────┬────────────────┬───┐
│編│      │              │              │建 築 式 樣 主│建  物  面  積 （平方公尺）     │      │
│  │      │              │              │              ├──────────┬─────┤權  利│
│  │建  號│基  地  坐  落│建  物  門  牌│要 建 築 材 料│樓  層  面  積      │附屬建物主│      │
│  │      │              │              │              │                    │要建築材料│範  圍│
│號│      │              │              │及 房 屋 層 數│合          計      │及用途    │      │
├─┼───┼───────┼───────┼───────┼──────────┼─────┼───┤
│  │      │臺北市大同區雙│臺北市大同區承│鋼筋混凝土造7 │ 6層 ：108.71       │陽台20.02 │全部  │
│１│ 1271 │連段一小段319 │德路2段175巷1 │層樓房        │合計 ：108.71       │          │      │
│  │      │、319-1地號   │號6樓之1      │              │                    │          │      │
└─┴───┴───────┴───────┴───────┴──────────┴─────┴───┘

司法院資訊處製作；財團法人民間司法改革基金會備份。
